臺灣苗栗地方法院民事判決
                                     108年度重訴字第99號
原      告  台灣中油股份有限公司

法定代理人  李順欽  
訴訟代理人  吳祚丞律師
            李彥麟律師
被      告  巨路國際股份有限公司

法定代理人  林建國  
訴訟代理人  孫寅律師
            高晟剛律師
            鄭涵雲律師
上  一  人
複  代理人  雷宇軒律師
上列當事人間請求損害賠償事件，本院於民國110年9月9日言詞
辯論終結，判決如下：
    主    文
被告應給付原告新臺幣（下同）4,350,000元，及自民國109年1
月10日起至清償日止，按年息5％計算之利息。
原告其餘之訴駁回。
訴訟費用由被告負擔1％，餘由原告負擔。
本判決於原告以1,450,000元供擔保後，得假執行。但被告如以4
,350,000元為原告預供擔保後，得免為假執行。
原告其餘假執行之聲請駁回。
    事實及理由
壹、程序方面
　　本件原告之法定代理人原為歐嘉瑞，嗣於本件審理中變更為
    李順欽，經原告具狀聲明承受訴訟（見本院卷㈣第241、245
    頁），核與民事訴訟法第176 條規定並無不合，應予准許。
貳、實體方面
一、原告主張：
  ㈠原告與訴外人台灣電力股份有限公司（下稱台電）於民國92
    年10月6 日訂有大潭電廠發電用天然氣買賣合約（下稱大潭
    供氣合約），約定由原告為台電大潭電廠之天然氣發電機組
    於一定供氣壓力範圍內供應天然氣。而原告於桃園供氣中心
    之大潭隔離站下轄之大潭計量站，設有天然氣監控系統，負
    責控制原告對台電大潭電廠之天然氣供應。為維護天然氣監
    控系統，兩造於105 年8 月4 日簽訂中油天然氣事業部北區
    營業處勞務採購契約（下稱系爭維護保養契約），系爭維護
    保養契約內容包括附件工作說明書【工作名稱為：105 年度
    轄區監控系統（DELTA V ）維護保養工作】（下稱系爭工作
    說明書），由被告負責天然氣監控系統之維護保養工作。
  ㈡大潭計量站之天然氣監控系統，其分散式控制系統（distrib
    uted control system ，簡稱DCS ，下稱系爭監控系統）共
    有2 組控制器，每一組控制器配置有2 個電源供應器。其中
    ，第二組控制器控制8 個電動閥（motor-operated valve，
    下稱MOV 或電動閥）；第一控制器控制20個電動閥，其中MO
    V-2229及MOV-2230二個電動閥負責控制輸往台電大潭電廠之
    天然氣。由於105 年4 月間，因原設置之風扇式電源供應器
    發生散熱風扇將灰塵吸入電源供應器致生短路之情形，為避
    免類似短路事故再發生，原告遂依系爭維護保養契約第1 條
    第1 項第4 款、第21條第5 項，及系爭工作說明書第4.1.1 
    條、第4.2.3 條、第7.9 條、第12.1條之約定，委由被告為
    大潭隔離站及大潭計量站之天然氣監控系統（包含系爭監控
    系統）更換為無風扇電源供應器，兩造並合意以不斷電之方
    式更換電源供應器。詎被告於106 年8 月15日下午指派其員
    工游祥琮更換系爭監控系統之第一控制器電源供應器時，竟
    違反應使第一控制器於更換期間不失電之注意義務，於更換
    電源供應器過程中使第一控制器失電，且游祥琮亦因未依照
    被告陳報之作業程序更換電源供應器，並誤使電源供應器遠
    端控制線接地等操作疏失，致第一控制器之電源瞬間中斷而
    失電，造成系爭監控系統自動重新啟動，導致第一控制器所
    控制之MOV-2229電動閥關閉，輸往台電大潭電廠之天然氣供
    氣壓力因而下降，進而使台電大潭電廠之6 部燃氣發電機組
    （下稱「大潭機組」）跳機，瞬間減少415.67萬瓩之供電量
    。台電大潭機組跳機後，由於電力供需嚴重失衡，系統頻率
    瞬間快速下降。為了確保全國電力系統穩定，低頻電驛（電
    力系統保護設備）於同日16時51分自動啟動，切離部分用戶
    ，卸載約336萬瓩。台電並自同日18時起執行緊急分區輪流
    停電。因大潭機組於跳機後均須經安全檢查始可熱機重啟，
    故台電於同日18時49分始陸續將大潭機組恢復併聯發電，至
    21時40分恢復正常供電、全面解除限電。全國共計約592 萬
    戶用電受影響（下稱815 停電事故）。嗣台電就815 停電事
    故，認原告就大潭供氣合約之履行有違約情事，就其所受損
    害及所失利益，請求原告賠償，原告因而就台電所受「電費
    扣減一日專案」、「人事成本費用」、「售電量減少之損失
    」、「大潭電廠機組起動費用」、「大潭電廠跳機、起動EO
    H （等效運轉時數）損失」等損害，賠付台電新臺幣（下同
    ）3 億5,863 萬8,956 元（下稱系爭損害）。
  ㈢被告履行系爭維護保養契約而為原告公司大潭計量站之系爭
    控制系統更換電源供應器時，依系爭維護保養契約第8 條第
    9 項約定「廠商應對其履約場所作業及履約方法之適當性、
    可靠性及安全性負完全責任。」，應注意義務使第一控制器
    於更換過程維持原本之正常運作，全程不斷電，惟仍疏於注
    意，游祥琮亦未依照被告陳報之作業程序更換電源供應器、
    誤使電源供應器遠端控制線接地，致第一控制器之電源瞬間
    失電，導致系爭監控系統無法維持正常運作，顯有過失；另
    被告亦未掌握所更換之新電源供應器（即無風扇式電源供應
    器）之設計具有遠端控制且端點俱為裸線，而有可能誤觸接
    地使輸出電壓歸零，使其員工游祥琮未能採行必要之措施避
    免事故發生，被告就此亦有疏失；再者，因第一控制器失電
    ，造成系爭監控系統重啟，當時系爭監控系統重啟之預設值
    為關閉MOV-2229電動閥，乃肇致815 停電事故之發生，被告
    為負責建置及維護系爭監控系統之專業廠商，未將本件更換
    電源供應器過程中可能使第一控制器失電，且第一控制器若
    失電重啟後將送出指令關閉電動閥MOV-2229等風險告知原告
    ，使原告未能預先採取必要措施防止中斷對大潭電廠之供氣
    ，亦違反其附隨義務。綜上所述，被告因有上開可歸責之事
    由，造成815 停電事故發生，致原告賠付台電3 億5,863萬8
    ,956 元，而受有同等金額之系爭損害，為不完全給付，使
    原告受有系爭維護保養契約履行利益以外之固有利益損害。
    爰依民法第227 條第2 項之規定、系爭維護保養契約第15條
    第2 項、第5 項、第16項約定，提起本訴請求損害賠償，並
    請求擇一為勝訴判決等語。並聲明：⒈被告應給付原告358,6
    38,956 元，及自起訴狀繕本送達翌日起至清償日止，按年
    息5 ％計算之利息。⒉願供擔保，請准宣告假執行。
二、被告則以：
  ㈠被告依系爭維護保養契約之工作內容，主要是承攬原告在內
    湖監控調配中心、桃園供氣中心、新竹供氣中心等地之天然
    氣監控系統進行維護保養，除有定期保養，亦有四小時內到
    場之緊急叫修，均重在設備故障時的維修。然本件並非因故
    障需要之設備維修，單純係原告以價金81,900元向被告購買
    電源供應器，被告基於過往雙方長久以來合作關係免費無償
    為原告進行更換，故更換電源供應器並非屬系爭維護保養契
    約之範圍內，原告依系爭維護保養契約請求損害賠償，顯無
    理由。
  ㈡又依據行政院、臺灣桃園地方檢察署（下稱桃檢）、原告公
    司內部各對於815 停電事故所為之報告，均認事故肇因係原
    告於更換電源供應器時，未將電動閥由遠端控制模式改為現
    場手動模式，蓋電動閥如改由現場手動模式，則可避免受系
    爭監控系統重啟後自動關閉電動閥之影響，避免天然氣中斷
    而造成停電事故，足見815 停電事故顯然係因可歸責於原告
    之疏失所致，而不可歸責被告。況且，游祥琮在更換電源供
    應器之過程，原告均派員監督並知悉更換之過程及步驟，應
    能評估更換電源供應器時是否須將電動閥操作模式改為現場
    手動控制，避免維修過程中使系爭監控系統產生錯誤訊號進
    而影響供氣，原告為天然氣供氣設備設置及管理單位，有能
    力可自行評估以低風險操作方式避免事故發生，尚無需被告
    建議。再者，又游祥琮為原告大潭電廠維護設備已經長達14
    年，具有相當豐富經驗，其經專業經驗以複聯模組之方式更
    換，亦是經事先溝通取得原告同意後再進行施工，且施作時
    逐一拆除接線，並使用絕緣膠布將接觸的電線蕊線保護，尚
    無可能有誤觸的情況存在。而原告迄今未盡舉證責任證明81
    5 停電事故、系爭損害與被告間，有何因果關係，且游祥琮
    前於同年8 月8 日、8月10日亦已相同更換方式更換電源供
    應器，並未造成天然氣中斷事故，故815 停電事故僅係偶然
    事件，非必然會發生停電損害；且如原告有事先將MOV 操作
    模式改為手動，即不會發生815 停電事故，足徵815 停電事
    故與系爭損害與被告無因果關係。綜上，815 停電事故係可
    歸責於原告未將電動閥操作模式改為手動模式所發生，原告
    卻將815 停電事故責任全部推卸給被告，欲使系爭損害全部
    轉嫁予被告負責，其主張自不可採。又縱認被告就815 停電
    事故有可歸責事由，原告亦有前開重大疏失而與有過失，並
    有系爭養護契約第16條約定賠償上限為該契約價金總額即43
    5 萬元之適用等語，資為抗辯。並聲明：⒈原告之訴及假執
    行之聲請均駁回。⒉如受不利判決，願供擔保請准宣告免為
    假執行。
三、本院為行集中審理，協同兩造協議並簡化爭點整理如下：
  ㈠兩造同意下列不爭執事項為真實，法院得逕採為判決基礎：
  ⒈原告與台電於92年10月6 日訂有大潭供氣合約，約定由原告
    為台電大潭電廠之天然氣發電機組於一定供氣壓力範圍內供
    應天然氣。
  ⒉原告桃園供氣中心之大潭隔離站下轄之大潭計量站設有天然
    氣監控系統即系爭監控系統，負責控制原告對台電大潭電廠
    之天然氣供應。兩造於105 年8 月4 日簽訂系爭維護保養契
    約，依系爭維護保養契約附件之系爭工作說明書、被告於系
    爭維護保養契約之工作包含負責天然氣監控系統之維護保養
    ，並使該系統維持驗收時的輸出功能。
  ⒊系爭監控系統共有兩組控制器，每組控制器配置有兩個電源
    供應器，負責各控制器供電。其中第二組控制器控制8 個電
    動閥，第一控制器控制20個電動閥，其中MOV-2229及MOV-22
    30兩個電動閥負責控制輸往台電大潭電廠之天然氣。
  ⒋原告於105 年4 月間，有更換電源供應器之必要，乃向被告
    採購電源供應器。
  ⒌被告於106 年8 月10日有前往大潭計量站更換第二控制器配
    置之兩個電源供應器，係採取維持第二控制器監控系統不斷
    電之方式更換，第二控制器所配置之電源供應器亦更換完成
    。
  ⒍被告於106 年8 月15日派員工游祥琮至大潭計量站為監控系
    統第一控制器更換電源供應器，更換方式係以106 年8 月10
    日更換第二控制器之電源供應器的方式，即採取維持第一控
    制器監控系統不斷電之方式更換，更換過程中所使用之新電
    源控制器具有遠端控制線及接頭。
  ⒎系爭監控系統中MOV-2229、MOV-2230電動閥，於106 年8 月1
    5日被告員工游祥琮更換電源控制器前均正常運作。游祥琮
    於當日更換第一控制器電源供應器，於更換過程中之當日下
    午4 時48分第一控制器之電源中斷，造成系統重新啟動，導
    致第一控制器所控制之MOV-2229電動閥關閉，輸往台電大潭
    電廠之天然氣供應壓力因而下降，導致台電大潭機組跳機，
    瞬間減少415.67萬KW之供電量，由於電力供需失衡，系統頻
    率瞬間下降，為確保全國電力系統穩定，低頻電驛（電力系
    統保護設備）於同日4 時51分自動啟動，切離部分用戶，卸
    載約336 萬KW。台電並自同日下午6 時起執行緊急分區輪流
    停電。因大潭機組於跳機後均需經安全檢查始可熱機重啟，
    故台電於同日下午6 時49分始陸續將大潭機組恢復併聯發電
    ，至晚間9 時40分恢復正常供電、全面解除限電，全國共計
    592 萬戶用電受影響，即815 停電事故。
  ⒏原告就815 停電事故，依大潭供氣合約就台電所受「電費扣
    減一日專案」「人事成本費用」、「受電量減少」、「大潭
    電廠機組啟動費用」、「大潭電廠跳機、啟動EOH （等效運
    轉時數）損失」等損害項目向台電賠付3 億5863萬8956元。
  ⒐原告並無更換電源供應器相關標準作業流程。
  ⒑電動閥是否改為手動操作模式為原告之權限，原告於106 年8
    月15日未將電動閥改為現場手動操作模式，且被告於106 年
    8月15日更換電源供應器前並未告知原告應該先將電動閥改
    為現場手動操作模式。
  ⒒系爭監控系統設定為若第一控制器因失（斷）電而重啟後之
    預設值為MOV-2229電動閥關閉。
  ⒓815 停電事故之天然氣供應處理時序表（見本院卷㈠第177至1
    78頁）：
時  間                 中油說明  13：30 委外廠商維修人員（游祥琮）進場  13：40 簽認非動火工作許可證  13：40 更換DCS#1之2個電源供應器 13：49：54 DCS#1 副供應電源（1CS ）警報（抽換電源器開始） 14：02：20 DCS#1 主供應電源（1CP ）警報（抽換電源器） 14：05－ 16：00 拆裝2 個電源供應器委外廠商維修人員（游祥琮）請中油公司值班人員（方浤力）至DCS 操作台螢幕前準備確認脫離警報（臨時搭接線脫離副電供應器） 16：44：00 DCS#1 主供應電源（1CP ）警報（復電） 16：45：04 DCS#1 副供應電源（1CS ）警報（拆臨時搭接線） 16：47：50 DCS#1 電源發生瞬間中斷 16：47：52 DCS#1 故障警報，通訊中斷，DCS#1無法讀取MOV開關狀態 16：48：13 DCS#1 重新啟動，發生警報，當時方浤力在DCS 操作台工作，接著發生MOV 閃爍無法控制之情況 16：48：14 MOV-2229自動關閉（關閉時間從全開至全關約140秒） 16：50：40 供氣壓力下降 16：52：17 值班人員（方浤力）下達DCS指令打開MOV-2229 16：54：24 MOV-2229全開 17：11：09 值班人員（方浤力）下達DCS指令打開MOV-2230 17：13：00 委外廠商維修人員（游祥琮）簽退（根據工作許可證回簽時間） 17：13：13 MOV-2230全開 註：DCS顯示時間較慢，需加8分鐘始為實際時間  
  ㈡兩造所爭執事項：
  ⒈就本件106 年8 月15日更換電源供應器乙節，是否為被告履
    行系爭維護契約保養之範圍內？
  ⒉原告依系爭維護保養契約第15條第2 、5 、16項、民法第227
     條第2 項對被告請求損害賠償有無理由？被告就815 事件
    之發生有無可歸責事由？
  ⒊承⒉，如有，原告得請求損害賠償之金額為何？被告抗辯有民
    法第217 條之適用，有無理由？本件是否有系爭維護保養契
    約第15條、第16項賠償上限之適用？
四、得心證之理由：
  ㈠本件106 年8 月15日更換電源供應器乙節，為被告履行系爭
    維護保養契約之範圍：
  ⒈按系爭維護保養契約第1 條第1 項第4 款約定：「契約包括
    下列文件：⒋契約本文、附件及其變更或補充。」，第21條
    第5 項約定：「本契約之附件計開如下：㈤工作說明書乙份
    。」，故系爭工作說明書屬系爭維護保養契約之一部分。又
    按系爭工作說明書第4.1.1 條約定：「廠商（即被告）負責
    使本系統維持驗收時所具有功能……。」第4.2.3 條約定：「
    修復期限：……硬體部分之修復應於三日內完成，若因需更換
    設備零件而受限下游廠商供料配合時，需於故障檢修記錄單
    註明原因及預定完成換修之日期且經本公司（即原告）確認
    及同意。」、第7.9 條約定：「故障設備由廠商負責檢修，
    所需更換之零件及費用，經本公司確認及同意實施後，由本
    公司支付。」、第12.1條約定：「本工作無需保固，但維修
    時所更換之新品需保固一年。」【見臺灣士林地方法院108
    年度重訴字第112號卷（下稱士卷）第18、43、50至52頁】
  ⒉經查，大潭隔離站分散式控制系統之電源供應器於105 年4 
    月間，因電源供應器散熱風扇將灰塵吹入主機板，共計3台
    之電源供應器發生發生短路現象，為避免再發生類似故障，
    而有更換電源供應器之必要，原告乃擬汰換大潭隔離站及大
    潭計量站之原有電源供應器，並於106 年6 月30日以81,900
    元向被告採購本件無風扇式電源供應器，此據兩造所不爭執
    （見不爭執事項⒋），並有被告所提採購單、監察院糾正案
    調查報告在卷可憑（本院卷㈠第344 頁、卷㈢第63、65頁），
    及證人莊育賢於本院審理中之證述：815 停電當時，系爭監
    控系統之主、備用電源都是使用相同廠牌、有風扇的電源供
    應器，但主、備電源絕不能發生同時故障的情況，否則會發
    生很大的損害，而當時電源供應器陸續有好幾個密集發生故
    障，故中油認為原本的電源供應器發生故障風險很高，可能
    發生主、備用電源同時故障而發生重大損害，所以必須提前
    更換，更換是絕對必要的等語（本院卷㈡第546 、547 頁）
    ，與證人游祥琮證述：大潭廠近海，空氣中濕度跟鹽分較高
    ，包括電腦或系爭監控系統所用風扇型電源供應器都比較容
    易損壞等語（見本院卷㈡第418頁）。是本件電源供應器之更
    換雖為未故障前之「預防性更換」，然承前所述，原電源供
    應器既已發生數起故障之案例，且處於隨於可能故障之狀態
    ，而電源供應器為系爭監控系統之一部，電源供應器正常運
    作對於系爭監控系統發揮原有功能顯屬重要，為使系爭監控
    系統能維持正常功能運作，自不可能容許主、備用電源同時
    故障的高風險繼續存在，故被告於保養過程中自有必要更換
    電源供應器，排除既存電源供應器隨時可能故障的系統瑕疵
    ，乃符合前開約定及兩造系爭維護保養契約為維護系爭監控
    系統正常運作之目的。準此，原電源供應器既已處於隨時可
    能故障之狀態，自應解釋為系爭維護保養契約第7.9 條約定
    所指之故障設備，乃符合契約精神。而依該條約定，購買新
    電源供應器之費用，自應由原告負擔，此亦據原告天然氣事
    業部北區營業處財務修製申請書載明「大潭計量站監控系統
    電源供應器故障，請求維修」等語明確，且815 停電事故當
    日，被告員工游祥琮前往大潭計量站更換電源供應器，於非
    動火工作許可證上復載明「DELTAV 巨路維護」等語，足見
    被告係依照系爭維護保養契約前往維修更換，此經本院調取
    臺北高等行政法院（下稱北高行）107 年度訴字第1362號卷
    宗核閱無訛（見北高行卷㈠第479 至482 頁，卷㈡第405 頁）
    ，故被告抗辯本件更換電源供應器僅係單純買賣後的無償幫
    忙安裝之行為，非於系爭維護保養契約範圍云云，並無可採
    。從而，被告於106 年8 月15日為原告更換電源供應器，係
    屬系爭維護保養契約之履行。
  ㈡原告依系爭維護保養契約第15條第16項、民法第227 條第2 
    項對被告請求損害賠償為有理由：
  ⒈系爭維護保養契約第15條第16項約定：「因可歸責於廠商之
    事由，致本公司遭受損害者：廠商應負賠償責任…」，有系
    爭維護保養契約在卷可憑（見士卷第39頁）。又按因可歸責
    於債務人之事由，致為不完全給付者，債權人得依關於給付
    遲延或給付不能之規定行使其權利；因不完全給付而生前項
    以外之損害者，債權人並得請求賠償，民法第227條定有明
    文。又按債務不履行之債務人之所以應負損害賠償責任，係
    以有可歸責之事由存在為要件。若債權人已證明有債之關係
    存在，並因債務人不履行債務（給付不能、給付遲延或不完
    全給付）而受有損害，即得請求債務人負債務不履行責任，
    倘債務人抗辯損害之發生為不可歸責於債務人之事由所致，
    自應由其負舉證責任，如未能舉證證明，即不能免責（最高
    法院82年度台上第267號、97年度台上字第1000號民事判決
    意旨參照；又損害賠償之債，以有損害之發生及有責任原因
    之事實，並二者之間，有相當因果關係為成立要件（本院48
    年台上字第481號判例參照），若損害之發生及有責任原因
    之事實，二者之間欠缺相當因果關係，即難謂有損害賠償請
    求權存在。本件原告主張被告更換電源供應器違反應使第一
    控制器不失電之注意義務、被告員工游祥琮未依照被告陳報
    之作業程序更換、誤使電源供應器遠端控制線接地，及被告
    未掌握並告知游祥琮所更換新電源供應器之設計具有遠端控
    制且端點俱為裸線，致游祥琮誤使遠端控制線接地，與被告
    未告知原告失電風險及系爭監控系統重啟之設定為關閉等可
    歸責事由，致815停電事故發生，乃賠付台電3億5,863萬8,9
    56元，而受有同等系爭損害等情，為被告所否認，並執上詞
    置辯，故原告應就被告具可歸責事由、及其損害與被告可歸
    責事由有因果關係乙節舉證，被告則應就不可歸責於己之事
    由舉證。
　⒉經查，依原告與台電所簽立大潭供氣合約第9條第3項、第16
    條第2項、第21條約定，如因可歸責於原告之事由而使原告
    對台電大潭電廠之供氣中斷或壓力不足，致台電大潭電廠之
    天然氣發電機組跳機，原告即應向台電賠償違約金，此有大
    潭供氣合約在卷可憑（見本院卷㈠第443、468、483、495頁
    ）。又原告因提供輸往台電大潭電廠之天然氣壓力不足所引
    發之815 停電事故乙情，違反上開大潭供氣合約，已就台電
    所受「電費扣減一日專案」「人事成本費用」、「受電量減
    少」、「大潭電廠機組啟動費用」、「大潭電廠跳機、啟動
    EOH （等效運轉時數）損失」等損害項目，向台電賠付3 億
    5863萬8956元，業據兩造所不爭執（不爭執事項⒎、⒏）。而
    被告依系爭維護保養契約，負責維護、保養、維修、更換原
    告大潭計量站系爭監控系統之軟體、硬體（見不爭執事項⒉
    ），該系統直接控制原告對台電大潭電廠供氣，故如被告於
    履行系爭維護保養契約有債務不履行情事致生815 停電事故
    ，則原告因大潭供氣合約就815 停電事故所賠付台電之賠償
    款項，自為其受有同額財產減少之固有利益損害即系爭損害
    ，合先敘明。
　⒊被告對系爭維護保養契約之履行有可歸責事由致生815 停電
    事故：
  ①被告有違反應使第一控制器不失電注意義務之可歸責事由：
  ⑴按系爭維護保養契約第8 條第9 項約定：「廠商應對其履約
    場所作業及履約方法之適當性、可靠性及安全性負完全責任
    」，有系爭維護保養契約在卷可憑（見士卷第26頁）。經查
    ，兩造就系爭監控系統電源供應器之更換，已合意採取使系
    爭監控系統不失（斷）電之方式進行更換，業據兩造所不爭
    執（見本院卷㈢第464、465頁），並有證人游祥琮於本院審
    理中證述：中油現場操作管理單位的莊領班（即莊育賢）要
    求更換電源供應器要在系統不斷電的情況下做更換，要求我
    想一個辦法不讓電源供應器失電等語（見本院卷㈡第437頁）
    ，及於桃檢偵查中陳述：我有把握不會影響到計量站和隔離
    站MOV，才答應幫他們安裝電源供應器，因為監控系統的狀
    態不能斷電，所以用並聯備用電源的方式更換，備用電源的
    來源是之前已經更換正常運作的電源供應器（即指系爭監控
    系統第二控制器之電源供應器）等語（見桃檢卷第6、8頁）
    ，與證人即大潭隔離站站長莊育賢於本院審理中證述：我有
    向游祥琮表示一定要用不斷電的方式更換電源供應器，因為
    如果計量站斷電的話，斷電期間的計量是無法向台電申請費
    用，流量電腦沒有辦法計量，就必須要台電報表的記載來計
    算，需要再和台電商討如何處理等語明確（見本院卷㈡第542
    頁）。準此，被告既依自身之評估，與原告合意採取不失（
    斷）電方式更換電源供應器，且自行規劃採取由第二控制器
    之電源供應器作為備用並聯電源之方式施工，自應維持系爭
    監控系統第一控制器於更換過程中不失電且正常運作之狀態
    下更換電源供應器，始屬依系爭維護保養契約債之本旨為給
    付。
  ⑵又系爭監控系統於815 停電事故發生前均運作正常，游祥琮
    於815 停電事故當日更換第一控制器電源供應器，於更換過
    程中之當日下午4 時48分第一控制器之電源中斷，造成系統
    重新啟動，導致第一控制器所控制之MOV-2229電動閥關閉，
    輸往台電大潭電廠之天然氣供應壓力因而下降，導致台電大
    潭機組跳機，瞬間減少415.67萬KW之供電量，而生815 停電
    事故等情，為兩造所不爭執（見不爭執事項⒎、⒓），且證人
    游祥琮亦證述：815 停電事故當日系爭監控系統失（斷）電
    事件是在其更換電源供應器過程中發生等語（見本院卷㈡第4
    36頁），足見系爭監控系統第一控制器電源中斷，且確係於
    被告員工游祥琮於更換電源供應器過程中，即在系爭監控系
    統及更換步驟尚處於游祥琮施工控制下所發生，乃進而引發
    斷電後之連鎖反應，而致生815停電事故。
  ⑶從而，兩造既合意以不失（斷）電方式更換電源供應器，被
    告自應維持系爭監控系統第一控制器於更換過程中不失（斷
    ）電、正常運作之狀態下更換電源供應器，且參以被告前於
    106 年8 月10日更換系爭監控系統第二控制器電源供應器，
    亦採取與106年8月15日當日相同、即以維持系統不斷電之方
    式更換（見不爭執事項⒍），並非無能力可以注意使系爭監
    控系統維持在不失電之狀態下更換電源供應器，惟被告於10
    6年8月15日更換電源供應器之履約過程中，卻疏未注意維持
    系爭監控系統正常供電運作，造成系爭監控系統第一控制器
    失電，進而引發815 停電事故，堪認被告有違反應使第一控
    制器不失電注意義務，而就系爭維護保養契約債務不履行有
    可歸責事由。
　②至原告固主張游祥琮另有未依照被告陳報之作業程序（即本
    院卷㈠第315 至322 頁）更換電源供應器，及誤使電源供應
    器遠端控制線接地等疏失。然查：
  ⑴被告公司並未針對系爭監控系統更換電源供應器制定標準作
    業程序，而係根據不同客戶之設備及現場環境、電源供應器
    規格型號尺寸之不同，依長期工作訓練而做調整，此經本院
    調取臺灣桃園地方檢察署106 年度他字第5641號卷宗及桃檢
    檢察官簽呈核閱無誤（見桃檢卷第161 頁背面之檢察官簽呈
    及第58、59頁之被告函文），且依證人游祥琮證述：複聯式
    電源供應器更換作業程序是伊在815 停電事故做的，因為檢
    察官在調查時希望我們做一個圖面安裝流程解釋，被告公司
    並沒有統一的電源供應器操作更換手冊，因為每個現場系統
    的電源供應器安裝的數量跟型號不一樣，我們都是依照現場
    狀況更換，且會先跟使用單位討論，所以沒有標準作法，而
    本件系爭監控系統所更換新型無風扇電源供應器是橫式的、
    也較舊型寬，因此無法拆一個舊的就換上一個新的，需要將
    2個舊型電源供應器拆除後再裝設新型電源供應器，安裝方
    式也不同等語（本院卷㈡第420、430頁，桃檢卷第6頁）。觀
    之被告所提作業程序所示（本院卷㈠第315 至322 頁），係
    直式電源供應器更換直式電源供應器之更換方式，而與本件
    為直式換為橫式之情形已有不同，且本件兩造亦有何合意以
    不斷電之方式更換，故被告稱更換電源供應器之方式係工程
    師因應現場的不同狀況做調整，尚非無稽。是以，被告公司
    既無何標準作業程序，自難認有何未依照標準作業程序之疏
    失。
  ⑵又電源供應器遠端控制線接地固會使電壓下降而失電，雖據
    被告所不爭執，然證人游祥琮證述：監察院研判伊整理線路
    時不慎誤將電源供應器遠端控制線RC接地，此事是不可能的
    ，伊知悉新的電源供應器有支援遠端控制，但大潭計量站不
    需要使用此功能，所以在安裝施工之前，就要把遠段控制線
    裸線剪掉，再用絕緣膠帶包覆避免短路，而且原告員工在監
    察院調查時，有跟伊說過他們有去現場勘驗檢查絕緣包覆的
    情況，確實有將控制線剪斷做絕緣包覆之情形等語（見本院
    卷㈡第421、425、431 頁）。審酌監察院報告僅係臚列誤使
    電源供應器遠端控制線接地為可能發生失電之情形，僅為失
    電原因之推測，難以驟認即為當時失電之原因，此外，證人
    方浤力雖於本院審理中證述有看見游祥琮在整理線等語（見
    本院卷㈡第447頁），然縱游祥琮有整線之動作，亦難直接推
    論其有未將控制線絕緣包覆且使控制線接地之結論，而原告
    未提出其他能證明游祥琮確有誤使電源供應器遠端控制線接
    地致失電之證明，故此部分主張，難認有據。
  ③此外，原告另主張被告亦未掌握所更換之新電源供應器之設
    計具有遠端控制且端點俱為裸線，而有可能誤觸接地使輸出
    電壓歸零，使其員工游祥琮未能採行必要之措施避免事故發
    生，被告就此亦有疏失云云，並提出監察院糾正文為證（本
    院卷㈠第222頁）。惟查，證人游祥琮知悉新電源供應器有遠
    端功能，並有於施作過程將遠端控制線包覆乙情（見本院卷
    ㈡第431頁），如前開其證述。又上開監察院糾正文，在敘明
    曾與兩造人員於106年11月10日在大潭隔離站實驗確認新電
    源供應器之遠端控制線如有裸線接觸之情形，會造成無電力
    24V輸出之結果乙情，而於該段落註腳註記「當時巨路公司
    、中油公司對新電源供應器具遠端控制功能均表不知」等語
    ，然觀之前後文，並未載明如何知悉被告不知之依據、兩造
    到場人員為何人等資訊，且實際更換電源供應器之游祥琮亦
    未參與此次實驗，業據其於本院審理中證述在卷（見本院卷
    ㈡第431頁），況縱兩造「到場實驗」之人員不知悉，亦無法
    遽論兩造對新電源供應器具遠端控制功能均不知悉，難僅憑
    上開糾正文之註腳說明為原告有利之認定，又原告亦未提出
    其他證據以實其說，故其此部分主張，尚屬無據。
  ④又原告復認被告未將本件更換電源供應器過程中可能使第一
    控制器失電，及第一控制器若失電重啟後將送出指令關閉電
    動閥MOV-2229等風險告知原告，違反附隨義務等情，亦為被
    告所否認。惟查：
  ⑴證人游祥琮於偵查及本院審理中證述：大潭氣廠近海，空氣
    中濕度跟鹽分較高，於105年間舊式的風扇型電源供應器連
    續發生故障，原告公司擔心萬一原有的2個電源供應器都壞
    掉，可能會導致供氣壓力失控，所以領班莊育賢認為風險很
    高，有請我們找別款無風扇式電源供應器替換舊款，我們找
    到後，莊育賢仍對於該無風扇式電源供應器存疑，乃請我們
    先裝一顆試用，一直試用了快半年，莊育賢他們才認可可以
    做為更換的型號，始委託我們購買10顆新電源供應器作為備
    料，一直到106年夏天因為電力吃緊，莊育賢擔心當時風扇
    型電源供應器會短路發生狀況，就請我們將監控系統所使用
    的電源供應器都換成無風扇型號；又本件更換電源供應器之
    施作方式，是莊育賢所要求需要在不斷電之方式下施作，才
    有所謂的引接臨時電，這種方式會產生什麼風險，當下我也
    是跟莊育賢討論過，莊育賢會依照有可能發生的風險以及哪
    個控制器是負責哪些現場的設備交辦現場的操作人員去作安
    全的確認；又所謂風險就是有可能在作業的時候系統有可能
    會重啟，因為動到硬體的線路，所以在做硬體維護的時候，
    我們會跟原告討論並告知風險，原告會去評估這些被控制的
    設備當它失控或收到錯誤訊息的時候，會產生什麼危害，去
    作安全的控管，最簡易的安全控管就是把控制權切到現場，
    不接受監控系統的訊號，一直以來我們在現場硬體做維護的
    時候，莊育賢都會去要求現場的作業人員這樣去做，106年8
    月15日就有可能是因為電壓改變造成系爭監控系統異常，我
    和大潭使用單位配合10幾年來，作任何線路硬體上的維修或
    維護，都會跟現場領班討論，他會去了解我的作法及對整個
    輸配器的影響，確認可以這樣做，我們才會進行維修，硬體
    維護影響的層面是電動閥的控制線路，原告他們把監控權切
    到現場，是他們的常態操作等語（見本院卷㈡第418、419、4
    29頁、第437至439頁、第443頁，桃檢卷第6頁）。另證人莊
    育賢亦於本院審理中證述：我為大潭隔離站的站長，從95年
    起就在現場協助建站管理至今，管理之範圍包括大潭隔離站
    、計量站及桃科配氣站，又系爭監控系統第一控制器下，其
    中MOV-2229、2230電動閥為過濾器兩套結合後之管線電動閥
    ，故相當重要，我有向游祥琮表示一定要用不斷電的方式更
    換，因為如果計量站斷電的話，斷電期間的計量是無法向台
    電申請費用，流量電腦沒有辦法計量，就必須要台電報表的
    記載來計算，需要再和台電商討如何處理，之前如知悉維修
    設備會斷電，我會將操作模式更改成現場手動，因為對系統
    有風險，游祥琮也會提供相關意見等語（本院卷㈡第536、54
    2、558頁）。綜據上開證人證述足見，於兩造以往維修配合
    之經驗，游祥琮會將維修風險告知原告，足認游祥琮於本件
    雖同意以不斷電之方式更換電源供應器，然亦併告知原告此
    方式所可能造成之風險等情，堪認為真。
  ⑵至證人莊育賢固否認游祥琮有向其告知風險云云，然觀之其
    於本院審理中先證述：我有和游祥琮表示要以不斷電方式更
    換電源供應器等語，復又稱：技術上的問題我沒有和游祥琮
    討論這麼深，沒有聽到游祥琮提過依不斷電方式有風險等語
    ，再改稱：更換無風扇電源供應器的維修方式和後續程序其
    實都沒有和游祥琮討論過，是值班人員回來跟我說才知道的
    等語（見本院卷㈡第542、543頁），對於是否曾游祥琮討論
    更換電源供應器之過程乙節，前後說詞不一。而莊育賢身為
    站長，管理大潭隔離站、計量站之供氣系統，對於系爭監控
    系統維修所生之風險自相當注意、小心謹慎，此據其自承及
    證人游祥琮均述及（見本院卷㈡第418、539頁），莊育賢在
    第一次更換電源供應器時，為求慎重，要求新型電源供應器
    先試用一段時間乃同意作為替換品乙情，可見一斑，且其亦
    自承以前游祥琮維修時，游祥琮會提供相關意見（見本院卷
    ㈡第558頁），惟本次更換電源供應器所涉及第一控制器下所
    控制之MOV-2229、MOV-2230電動閥，既為供氣之重要關鍵電
    動閥，證人莊育賢卻能不與游祥琮討論、了解風險前，即同
    意其逕行更換，顯有違常情，堪認證人莊育賢證述未與游祥
    琮討論更換電源供應器之方式，游祥琮未告知風險云云，無
    可採信。從而，被告既有告知原告更換電源供應器之風險，
    自難認有何違反附隨義務之情形。
  ⑶又系爭監控系統係由被告公司於94年間所建置，建置完成後
    除交付技術及操作相關圖說外，亦由被告公司提供八週相關
    教育訓練課程對原告員工教學（如於815 停電事故發生時之
    原告員工莊育賢、黃仕佳、蕭禮勝均曾參與教育訓練）等情
    ，此有被告所提系爭監控系統建置之工程總說明書、分散式
    控制系統技術規範、教育訓練課程學員名單及簽到表、驗收
    證明書（大潭計量站系爭監控系統於96年5月23日驗收完畢
    ）在卷可憑（見本院卷㈣第69至127頁），足認原告對於系爭
    監控系統應有一定之操作能力。而系爭監控系統於設置時就
    系統斷電後再復電之情形，原設定為關閉電動閥之命令，係
    於安全考量下之設計等情，並有證人即被告公司協理林福義
    於偵訊中證述：當初設計關閉的原因是基於安全的考量，且
    當時最早在設計時，一定有與業主或設計工程公司進行討論
    後才做規劃，這部分如果業主將來有需要調整的地方，都可
    以進行調整等語（本院卷㈠第207頁），及桃檢檢察官之簽呈
    在卷可憑（本院卷㈠第154頁），且依兩造前建置系爭監控系
    統所成立承攬契約之契約書附件「分散式系統技術規範」之
    系統安全章、系統故障篇第3.3.2⑷條即約定當控制系統故障
    時，必須凍結（freeze）控制輸出（見本院卷㈣第125至127
    頁），足見系爭監控系統於故障時之原始設定指令為關閉電
    動閥，為兩造所約定之內容，至原告固主張曾指示被告修改
    設定，惟並未提出證據證據，難以採信。從而，系爭監控系
    統雖係由被告所建置，惟既係依原告使用需求及兩造承攬契
    約約定內容所設計，且被告交付予原告使用前，已將對系爭
    監控系統一切操作、技術等資訊告知原告，迄至815 停電事
    故時，原告使用系爭監控系統已有十餘年，就上開設定自難
    諉為不知，故被告縱未告知原告原設定為關閉指令乙情，亦
    難認有何違反附隨義務之情形。
  ⑤本案就兩造前於行政法院之確定判決，並無爭點效之適用：
　  按學說上所謂之「爭點效」，係指法院於確定判決理由中，
    對訴訟標的以外當事人所主張或抗辯之重要爭點，本於兩造
    辯論之結果所為之判斷結果，除有顯然違背法令，或當事人
    提出新訴訟資料足以推翻原判斷之情形外，於同一當事人間
    ，就與該重要爭點有關之他訴訟，不得再為相反之主張，法
    院亦不得作相異之判斷而言，其乃源於訴訟上之誠信原則及
    當事人公平之訴訟法理而來（最高法院109年度台上字第632
    號判決意旨參照）。查兩造前因原告以被告違反系爭維護保
    養契約為由，而依政府採購法規定於政府採購公報刊登（下
    稱系爭處分），被告不服系爭處分，歷經異議、申訴，嗣向
    北高行提起行政訴訟請求確認系爭處分違法，經北高行駁回
    其訴，復經最高行政法院以109年度上字第1042號判決駁回
    本案被告之上訴而告確定等情，有卷附上開行政法院歷審判
    決（見本院卷㈡第193至238頁，卷㈣第173至182頁），並經本
    院調取北高行卷宗核閱無訛。惟上開行政訴訟中，兩造係針
    對有關815 停電事故部分，主要係就被告公司人員出勤次數
    是否不足，或出勤人員之資格是否符合系爭維護保養契約為
    爭點，惟本案則係就815 停電事故之發生原因，有無本件原
    告所主張前開如違反不失電義務等可歸責事由為爭點，二案
    爭點並非相同，且兩造於本案所提之訴訟資料及證據調查（
    如本案證人之調查、桃檢偵卷資料）亦未於前案所提出、攻
    防，難認上開行政法院確定判決有爭點效之適用。
  ⒋又所謂相當因果關係，係指依經驗法則，綜合行為當時所存
    在之一切事實，為客觀之事後審查，認為在一般情形上，有
    此環境，有此行為之同一條件，均發生同一之結果者，則該
    條件即為發生結果之相當條件，行為與結果即有相當之因果
    關係。反之，若在一般情形上，有此同一條件存在，而依客
    觀之審查，認為不必皆發生此結果者，則該條件與結果並不
    相當，不過為偶然之事實而已，其行為與結果間即無相當因
    果關係（最高法院98年度台上字第1953號民事裁定意旨參照
    ）。本件系爭監控系統設定為若第一控制器因失（斷）電而
    重啟後之預設值為MOV-2229電動閥關閉（見不爭執事項⒒）
    ，而於106年8月15日，系爭監控系統確實於被告更換電源供
    應器期間發生電源瞬間中斷，並因上開所述設定致系統重新
    啟動，而重啟系統會發送關閉MOV-2229電動閥之指令，輸往
    台電大潭電廠之天然氣供應壓力因而下降，導致台電大潭機
    組跳機，進而造成不爭執事項⒎所示連鎖反應，致生815 停
    電事故，而原告又因815 停電事故賠償台電而受有系爭損害
    ，故被告因前開疏失與原告之系爭損害顯具有相當因果關係
    。
  ⒌從而，被告履行系爭維護保養契約，違反使第一控制器不失
    電之注意義務，而為不完全給付，而被告因可歸責於其之事
    由，致原告受有財產上損失即系爭損害（固有利益損害），
    原告自得依系爭維護保養契約第15條第16項及不完全給付（
    民法第227條第2項）規定向被告請求損害賠償。
  ㈢原告就系爭損害之發生與有過失：
　⒈按損害之發生或擴大，被害人與有過失者，法院得減輕賠償
    金額或免除之，民法第217條第1項定有明文。揆其目的在謀
    求加害人與被害人間之公平，倘被害人於事故之發生亦有過
    失時，由加害人負全部賠償責任，未免失之過酷，是以賦與
    法院得減輕其賠償金額或免除之職權。其適用範圍，原不以
    侵權行為所生損害賠償之債為限，即債務不履行所生或契約
    所定之損害賠償，除有反對之特約外，於計算賠償金額時，
    亦有其適用。且此項基於過失相抵之責任減輕或免除，非僅
    視為抗辯之一種，亦可使請求權全部或一部為之消滅，法院
    應依職權斟酌雙方原因力之強弱與過失之輕重，以定賠償金
    額應減至何程度，抑為完全免除（最高法院105年度台上字
    第136號、110年台上字第1113號判決意旨參照）。
　⒉本件被告固有前開可歸責事由而應依系爭維護保養契約之不
    完全給付責任賠償原告之系爭損失。然：
　①815 停電事故之發生，係因更換電源供應器期間，發生失（
    斷）電情形，導致系爭監控系統重啟，系爭監控系統依設定
    將原開啟之MOV-2229電動閥關閉，導致供氣壓力下降所致，
    如前所述（見不爭執事項⒎）。而電動閥如於更換電源供應
    器前，將操作方式變更為現場控制模式，縱發生失（斷）電
    ，仍不會受到系爭監控系統自動啟動影響，且電動閥是否操
    作變更為現場手動控制模式，亦為原告之權限等情，未據兩
    造所爭執（見不爭執事項⒑），並有證人即原告公司天然氣
    事業部北區營業處前處長王澤為、證人游祥琮、證人即原告
    員工方浤力、證人莊育賢證述在卷（見本院卷㈡第406、427
    、458、556頁）。從而，被告於更換電源供應器前，如有將
    電動閥操作方式變更為現場控制模式，倘發生失（斷）電情
    形，系爭監控系統將不會自動重啟，則815 停電事故亦不會
    發生，亦為必然。
　②又原告於815 停電事故之際，依其內部規範即天然氣作業手
    冊第9章第5節即明定，有關輸氣幹線配氣站、輸氣幹（環）
    線之開關、隔離站「控制模式應置於遠端控制（Remote），
    於站內進行必要之操作變更與維修時，經區域監控中心同意
    後並轉知監控調度中心，控制模式得改為現場控制（Local 
    ）」等語（本院卷㈡第507 、511頁），足見在進行相關天然
    氣系統維修時，原告本需自行判斷是否為「必要操作變更」
    或「必要維修」，而決定將控制模式變更為現場控制，故原
    告對於天然氣供氣系統之維修將會造成系統如何之影響，並
    非僅處於被動經維修廠商告知之地位，亦須主動去了解、決
    斷維修可能造成之風險，認定是否為必要之維修變更，進而
    變更控制模式以控制風險，且系爭監控系統雖為被告所建置
    ，然既交付原告使用十餘年（見標題四㈡⒊④⑶所述），原告對
    於系爭監控系統因為維修而可能造成之風險，當自有一定判
    斷之能力。再者，證人王澤為於本院審理中亦證述：中油規
    定在站區有關於儀電或設備方面的施工，第一個動作就是要
    切換，中油的任何SOP 第1條就是規定只要在站區，也就是
    在隔離站、配氣站的話，就是要去把自動控制改成手動控制
    ，我們內規有規定在站區關於設備方面的施工，就必須要把
    自動控制改成手動控制，電動閥如果改成現場操作，就不受
    系統異常的影響，這是風險控管的方式，如果廠商就是否關
    閉電動閥有意見的話，中油也要參考等語（本院卷㈡第407至
    408 、416頁），足見本件電源供應器之更換維修即有切換
    為現場操作之必要，且廠商提供之維修意見，亦為其決定是
    否變更操作之參考。是以，縱使兩造合意以不斷電之方式更
    換電源供應器，然證人游祥琮於本件更換電源供應器之前，
    既已告知原告雖以不斷電之方式更換，仍存有系統重啟之風
    險，如前所述（見標題四㈡⒊④⑴⑵所述），又參以該次更換電
    源供應器之第一控制器所控MOV-2229為關鍵輸氣電動閥，原
    告本應考量及此，而於更換電源供應器前將電動閥改為現場
    控制模式，以避免815 停電事故之發生，且原告並無不能更
    改之情事，而疏未更改控制模式，足認原告對於815 停電事
    故之發生亦有過失，此併據行政院815停電事故行政調查專
    案報告認「本次事件中，MOV若由遠端控制模式（Remote）
    改為現場手動模式（Local），或可避免關鍵MOV啟動自動關
    閉機制，不至造成天然氣中斷」（見本院卷㈠第105頁），及
    桃檢檢察官亦認「無法排除值班人員或因輕忽或未意識到更
    換電源供應器可能產生斷電之風險，而未將操作模式改為現
    場控制」（見本院卷㈠第289頁），與原告內部自為之工安事
    故調查報告復自承「五、事故原因分析：…維護控制器電源
    供應器期間，未將MOV操作模式改為現場手動控制」（見本
    院卷㈡第119頁），益徵此情。原告既對815 停電事故之發生
    有過失，則其對於因815 停電事故所致系爭損害亦與有過失
    。本院考量被告前開給付義務違反之程度、原告知悉風險後
    未為適當控險行為之過失程度，堪認兩造就系爭損害應各負
    擔50％之過失，始為允當。
　③至原告雖陳以：於一般情形下，電動閥採取遠端電腦控制乃
    為安全且合理之選擇，切換為盤面控制（即大潭計量站內現
    場手動控制方式）之功能性不如電腦控制，如815 停電事故
    改為現場控制，將不利於原告人員迅速確認警報及及時採取
    必要應變措施，且兩造係合意以不斷電方式更換，原告亦不
    知悉系統重啟後會關閉電動閥，自無可能期待原告變更控制
    模式等語。然查，依前開原告內部規範即天然氣作業手冊第
    9章第5節本明定原則上係採遠端控制，例外乃需更改為現場
    控制模式，此即屬於風險之控管方式，而本件更換電源供應
    器之維修即屬有必要更換為現場控制模式之情形，已如前述
    ，故此時並無遠端操作優於現場控制之情形。況且，原告（
    桃園供氣中心）於815 電事故後之106 年8 月22日，已訂定
    更換電源供應器工作指導書（標準作業程序），針對主要供
    氣管更換系爭監控系統電源供應器，建立相關標準作業程序
    ，規定維護系爭監控系統工作期程應將電動閥改為手動操作
    模式，有行政院815停電事故行政調查專案報告在卷可憑（
    本院卷㈠第194 頁），另證人方浤力亦證述：815 停電事故
    後，只有跟DCS系統有關的，包括換電源供應器，盤面都需
    要切成現場控制等語（見本院卷㈡第465頁），及證人莊育賢
    復證述：815 停電事故，更換電源供應器都要將電動閥改為
    現場控制等語明確（見本院卷㈡第555頁），倘若更換電源供
    應器時自始無切換為現場操作之必要，原告又何須修改相關
    之內規。再者，兩造縱合意以不斷電之方式更換電源供應器
    ，然證人游祥琮既已告知更換方式之風險，且原告使用系爭
    監控系統許久，難諉為不知系統重啟後之設定，故其上開主
    張，應無可採。
　㈣本件有系爭維護保養契約第15條第16項賠償上限之適用：
　⒈本件原告固得依系爭維護保養契約之不完全給付請求被告給
    付損害賠償，惟系爭維護保養契約第15條第16項約定：「因
    可歸責於廠商之事由，致本公司遭受損害者：廠商應負賠償
    責任，賠償金額上限為契約價金總額。但法令另有規定，或
    廠商隱瞞產品之瑕疵、故意或重大過失行為、對智慧財產權
    或第三人發生侵權行為，所造成之損害賠償，不受賠償金額
    上限之限制」（見士卷第39頁），查被告對原告所負損害賠
    償，係基於系爭維護保養契約對原告所生債務不履行責任，
    如前所述，非屬對第三人發生侵權行為之情形，另原告亦未
    舉證有何上開條項但書所指情形，故本件自有該條項本文所
    定、即被告賠償金額上限為契約價金總額之適用。準此，原
    告因被告不完全給付受有損害，扣除其與有過失之負擔後，
    受有損害之金額為1億7,931萬9,478元（計算式：3 億5,863
     萬8,956 元×50％），已超過系爭維護保養契約價金總額即4
    35萬元（見士卷第44頁），故被告所負賠償之金額，應以43
    5萬元為上限。
　⒉原告固主張依系爭維護保養契約第15條第2 項約定：「廠商
    履約，其有侵害第三人合法權益時，應由廠商負責處理並承
    擔一切法律責任及費用，包括本公司所發生之費用。本公司
    並得請求損害賠償。」、同條第5 項約定：「本公司及廠商
    應採取必要之措施，以保障他方免於因契約之履行而遭第三
    人請求損害賠償。其有致第三人損害者，應由造成損害原因
    之一方負責賠償。」，及系爭工作說明書第9.3條「廠商僱
    用工作人員因作業中所造成之第三人責任事故，均由廠商負
    完全責任，與本處無涉」（見士卷第38、52頁），然對照系
    爭維護保養契約第15條第16項本文及但書約定內容，前開約
    定應僅限於被告履約涉及對第三人為侵權行為之情形，乃有
    適用，始符合當事人立約之真意。而本件被告所負損害賠償
    係基於系爭維護保養契約對原告所生債務不履行責任，並非
    第三人侵權行為，如前所述，故原告此部分主張並無可採。
  ㈤從而，原告依系爭維護保養契約第15條第16項、民法第227 
    條第2 項得對被告請求435萬元。又按給付無確定期限者，
    債務人於債權人得請求給付時，經其催告而未為給付，自受
    催告時起，負遲延責任。其經債權人起訴而送達訴狀，或依
    督促程序送達支付命令，或為其他相類之行為者，與催告有
    同一之效力；遲延之債務，以支付金錢為標的者，債權人得
    請求依法定利率計算之遲延利息；應付利息之債務，其利率
    未經約定，亦無法律可據者，週年利率為5％，民法第229 條
    第2 項、第233 條第1 項前段、第203 條分別規定甚明。查
    本件民事起訴狀繕本已於109年1月9日送達被告，有送達證
    書存卷足憑（見本院卷㈠第59頁），故原告請求自起訴狀繕
    本送達翌日即109年1月10日起至清償日止，按年息5％計算之
    利息，即屬有據。
五、綜上所述，原告依系爭維護保養契約第15條第16項、民法第
    227 條第2 項得對被告請求435萬元，及自109年1月10日起
    至清償日止，按年息5％計算之利息，為有理由，應予准許，
    逾此範圍之請求，則無理由，應予駁回。
六、原告陳明願供擔保後，請准宣告假執行，核無不合，爰酌定
    相當擔保金額准許之。至原告敗訴部分，假執行之聲請已失
    所依附，即應駁回之。另被告陳明願供擔保聲請宣告免為假
    執行，合於法律規定，爰酌定相當之擔保金額宣告之。
七、本件事證已臻明確，兩造其餘攻擊防禦方法及所提證據經審
    酌後，於判決結果不生影響，爰不另一一論駁，附此敘明。
八、訴訟費用負擔之依據：民事訴訟法第79條。
中　　華　　民　　國　　110 　年　　9 　　月　　30　　日
                  民事第一庭  法  官  黃思惠
以上正本係照原本作成。
如對本判決上訴，須於判決送達後20日內向本院提出上訴狀（須
附繕本）。如委任律師提起上訴者，應一併繳納上訴審裁判費。
                              書記官  林翰章
中　　華　　民　　國　　110 　年　　9 　　月　　30　　日